高雄高等行政法院簡易判決　　　　　　　　　　九十年度簡字第三八七四號
　　　　　　　　　　　　　　　.
　　原　　　告　甲○○
　　被　　　告　財政部高雄市國稅局
　　代　表　人　鄭宗典局長
　　訴訟代理人　丙○○
右當事人間因綜合所得稅事件，原告不服財政部中華民國九十年五月二十九日台財訴
字第０八九００七三六七二號訴願決定，提起行政訴訟。本院判決如左：
　　主  文
訴願決定及原處分均撤銷。
訴訟費用由被告負擔。
   事實及理由
一、緣原告八十七年度綜合所得稅結算申報，未申報租賃所得，並列舉扣除自用住宅
    購屋借款利息新台幣（以下同）一００、０００元，經被告初查發現原告之配偶
    陳瓊雲將其所有坐落高雄市○鎮區○○路一八九號房屋提供予乙○○兄弟作住家
    使用，乃按當地一般租金標準核定全年租賃收入五六、八九五元，減除百分之四
    十三必要費用後，核定租賃所得三二、四三○元，而一般扣除額部分經剔除該購
    屋借款利息後核定為一二二、一００元。原告不服，主張並無該項租賃所得，申
    經復查，未獲變更，提起訴願亦遭決定駁回，遂提起本行政訴訟，並主張：乙○
    ○兄弟二人設籍於其妻所有之房屋，乃係為方便該兄弟二人軍事點召送達之權宜
    措施，既無居住事實，更無租賃所得，是以，被告核定原告受有租賃所得三二、
    四三０元，與事實不符，實有不當；請求判決將訴願決定及原處分（復查決定含
    原核定處分）撤銷等語。
二、被告則以：（一）按「將財產借與他人使用，除經查明確係無償且非供營業或執
    行業務者使用外，應參照當地一般租金情況，計算租賃收入，繳納所得稅。」、
    「將財產無償借與他人使用者，應由雙方當事人訂立無償借用契約，經雙方當事
    人以外之二人證明確係無償借用及法院公證。」「．．本法第十七條第一項第二
    款第二目第五小目規定購屋借款利息之扣除，應符合左列各要件：一、以納稅義
    務人本人、配偶或受扶養親屬名義登記為其所有。二、納稅義務人本人、配偶或
    受扶養親屬於申報年度在該地址辦竣戶籍登記，且無出租或供營業使用。三、取
    具向金融機構辦理房屋購置貸款所支付當年度利息單據。」分別為行為時所得稅
    法第十四條第一項第五類第四款及同法施行細則第八十八條、第二十四條之三所
    明定。（二）本件原告將上開房屋出借予乙○○兄弟供住家使用，朱姓兄弟不僅
    戶籍遷入，亦有實際居住之事實，迄乙○○於八十八年結婚始行遷離，而原告雖
    將戶籍設於該址，實際卻另居於高雄市前鎮區○○○街一八八巷十四號房屋，業
    經被告於復查時調查確實，原告雖主張未收取租金、無租賃事實，然租賃雙方並
    未訂立無償借用契約及法院公證，是原核定依首揭規定，參照當地一般租金標準
    之半數核定本年度租賃所得三二、四三０元，顯已從寬，且查核定之租金亦不超
    過土地及建築物申報總價額年息百分之十，是原核定並無違誤。另該屋既有提供
    予朱氏兄弟居住之事實，並經被告核定租賃所得，是其申報列舉扣除購屋借款利
    息核與首揭所得稅法施行細則之規定不合，原核定否准列舉扣除購屋借款利息，
    亦無不合云云，資為抗辯。
三、按「將財產借與他人使用，除經查明確係無償且非供營業或執行業務者使用外，
    應參照當地一般租金情況，計算租賃收入，繳納所得稅。」行為時所得稅法第十
    四條第一項第五類第四款定有明文。又「本細則依所得稅法第一百二十一條之規
    定訂定之。」及「將財產無償借與他人使用者，應由雙方當事人訂立無償借用契
    約，經雙方當事人以外之二人證明確係無償借用及法院公證。」固分別為同法施
    行細則第一條及第八十八條所明定。然有關人民自由權利之限制應以法律定之且
    不得逾越必要之程度，憲法第二十三條定有明文。又法律之內容不能鉅細靡遺，
    立法機關自得授權行政機關發布命令為補充規定。如法律之授權涉及人民自由權
    利者，其授權之目的、範圍及內容符合具體明確之條件時，亦為憲法之所許。惟
    若法律僅概括授權行政機關訂定施行細則者，該管行政機關於符合立法意旨且未
    逾越母法規定之限度內，得就執行法律有關之細節性、技術性之事項以施行細則
    定之，惟其內容不能牴觸母法或對人民之自由權利增加法律所無之限制，行政機
    關在施行細則之外，為執行法律依職權發布之命令，仍應遵守上述原則，至為灼
    然。此亦有司法院釋字第三六七號、第四一五號及第四七八號解釋足資參照。經
    查，前揭所得稅法施行細則第八十八條訂定依據，雖基於所得稅法第一百二十一
    條之授權，然明訂以「無償借用契約之訂立」及「法院公證」為財產無償借予他
    人使用之唯一證據方法，核與母法僅須「確係無償且非供營業或執行業務者使用
    」之要件相較，顯增加母法所無之限制。再者，觀諸我國民法規定，無償借貸並
    不以要式為要件，亦不以法院公證為生效要件，上揭規定實已增加所得稅法第十
    四條第一項第五類第四款所無之限制，限縮該款規定之適用，核屬逾越授權之行
    政命令，本院即不受其拘束。
四、本件被告以原告之配偶陳瓊雲將其所有坐落高雄市○鎮區○○路一八九號房屋提
    供予乙○○兄弟作住家使用，乃按當地一般租金標準核定全年租賃收入五六、八
    九五元，減除百分之四十三必要費用後核定租賃所得三二、四三０元，一般扣除
    額部分經剔除該購屋借款利息後，核定為一二二、一００元，固非無據。然查，
    原告主張訴外人乙○○兄弟二人設籍於其妻所有之房屋，乃係為方便該兄弟二人
    軍事點召送達之權宜措施，並無租賃所得之情，此經證人乙○○到院供述屬實，
    原告所述，已堪信實，核符前揭所得稅法「確係無償且非供營業或執行業務者使
    用」之規定。被告對於原告所舉乙○○設籍一事，遽以「租賃雙方並未訂立無償
    借用契約及法院公證．．．」云云及參照當地一般租金標準之半數核定租賃所得
    並予剔除購屋借款利息，自嫌率斷。原告執此指摘，難謂無理由。
五、被告據以核定原告租賃所得之所得稅法施行細則第八十八條，已因增加所得稅法
    第十四條第一項第五類第四款所無之限制，限縮前揭所得稅法第十四條第一項第
    五類第四款之適用，有違所得稅法第一百二十一條之授權，自得拒絕適用。本件
    原告配偶將系爭房屋借予乙○○兄第二人使用，經查明確係無償且非供營業或執
    行業務者使用，揆諸前揭所得稅法第十四條第一項第五類第四款之規定，即得免
    設算租賃收入，被告予以核課，於法即有未合。又本件既無租賃所得，原告申報
    列舉扣除購屋借款利息，是否符合相關所得稅法施行細則之規定，亦應由被告重
    為核定。訴願決定對此未予糾正，亦有未洽。原處分及訴願決定既同有可議，均
    應予撤銷，以期適法。
六、據上論結，本件原告之訴為有理由，爰依行政訴訟法第二百三十六條、第一百九
    十五條第一項前段、第九十八條第三項前段，判決如主文。
中　　　華　　　民　　　國    九十一　　年　  　二　　　月　　　五　　　日
                              高雄高等行政法院第二庭
                                          法      官  蘇秋津
右為正本係照原本作成。
如不服本判決，應於送達後二十日內，向本院提出上訴狀並表明上訴理由，如於本判
決宣示後送達前提起上訴者，應於判決送達後二十日內補提上訴理由書（須按他造當
事人人數附繕本）。
提起上訴應預繳送達用雙掛號郵票七份（每份三十四元）。
中　　　華　　　民　　　國    九十一　　年　  　二　　　月　　　五　　　日
                                          法院書記官  陳嬿如
附註：
行政訴訟法第二百三十五條（第一項、第二項）：
對於適用簡易程序之裁判提起上訴或抗告，須經最高行政法院之許可。
前項許可，以訴訟事件所涉及之法律見解具有原則性者為限。
